【裁判字號】    95,上訴,1535
【裁判日期】    950823
【裁判案由】    毒品危害防制條例
【裁判全文】
臺灣高等法院臺中分院刑事判決        95年度上訴字第1535號
上  訴  人
即  被  告  甲○○
上列上訴人因毒品危害防制條例案件，不服臺灣彰化地方法院95
年度訴字第867號中華民國95年5月22日第一審判決（起訴案號：
臺灣彰化地方法院檢察署95年度毒偵字第1587號），提起上訴，
本院判決如下：
    主    文
上訴駁回。
    事    實
一、甲○○前於民國（下同）92年間因施用毒品案件，經臺灣彰
    化地方法院以92年度毒聲字第2661號裁定送勒戒處所觀察、
    勒戒後，認有繼續施用毒品之傾向，經臺灣彰化地方法院以
    93年度毒聲字第651號裁定令入戒治處所施以強制戒治，於9
    4年3月23日強制戒治期滿釋放，經臺灣彰化地方法院檢察署
    檢察官以94年度戒毒偵字第133 號為不起訴處分確定；復於
    94年間因施用第2級毒品案件，經臺灣彰化地方法院於94年1
    1月16日以94年度彰簡字第1012 號刑事簡易判決判處有期徒
    刑3月，並於94年12月15日確定（於95年3月14日入監執行，
    而於 95年6月13日縮刑期滿執行完畢）。詎其不知悔改，明
    知海洛因及甲基安非他命，業經公告為毒品危害防制條例第
    2條第2項所列管之第1級毒品、第2級毒品，不得非法持有、
    施用，復基於施用第1 級毒品海洛因之概括犯意，於前揭強
    制戒治執行完畢釋放後5年內，自94年10月中旬某日起，至9
    5年3月13日上午10時許止，在其位於彰化縣彰化巿大埔路68
    2巷7號5 樓住處內，將海洛因摻入香菸內點燃吸食之方式，
    平均5日施用1次，連續施用第1 級毒品海洛因多次；另基於
    施用第2級毒品甲基安非他命之概括犯意，自94年12月6日起
    ，至 95年3月13日晚上10時許止，在其位於上址住處內，將
    甲基安非他命以玻璃球吸食器隔熱燒烤吸食煙霧之方式，平
    均約2、3日施用1次，連續施用第2級毒品甲基安非他命多次
    。嗣經警於95年3月14日下午2時40分，因其另案經通緝，在
    彰化縣彰化市○○街與中華西路口處逮捕而查獲，且於95年
    3月14日下午4時2分採尿送驗後，始知上情。
二、案經彰化縣警察局彰化分局報請臺灣彰化地方法院檢察署檢
    察官偵查起訴。
    理    由
一、上訴人即被告甲○○（以下簡稱被告）對其於上揭時、地，
    分別連續施用第1級毒品海洛因及第2級毒品甲基安非他命之
    事實，於原審及本院審理時（參見原審卷第31頁至第32頁、
    本院卷第32頁至第34頁）坦承不諱。另查：
  (一)被告係於 95年3月14日下午4時2分，經臺灣彰化地方法院檢
    察署委託警方採集被告尿液送驗結果，分別呈嗎啡、甲基安
    非他命陽性反應，此有詮昕臺灣檢驗科技股份有限公司95年
    3月23日報告編號 00000000號濫用藥物尿液檢驗報告及委託
    尿液代號與真實姓名對照認證單各1紙 （參見偵查卷宗第20
    頁、第21頁） 附卷可稽，足見被告確有施用第1級毒品、毒
    品海洛因、及施用第2級毒品甲基安非他命之事實無訛。
  (二)按海洛因施用入人體後水解還原成嗎啡，再循嗎啡之代謝方
    式排出體外，業據行政院衛生署藥物食品檢驗局73藥檢壹字
    第030221號函說明綦詳，且依醫學臨床實驗及根據英國藥學
    會出版Isolationand Indentification of Drugs一書第293
    頁載明：海洛因經注射入人體後，在體內迅速水解成６Mono
    acetyImorphine，再緩緩繼續水解成嗎啡，然後再循嗎啡之
    代謝方式排出，同書第431至432頁並載有：嗎啡經注射入人
    體後，約50%以上於8小時內自尿中排出，至24小時排出約90
    %，但 48小時後仍有微量可檢出等語。又甲基安非他命經口
    服投與後，約70%於 24小時內可自尿液中排出，而其尿液內
    含甲基安非他命成分之檢出，與投與甲基安非他命的量、個
    人體質、檢驗儀器之精密度有關，通常採尿化驗是否呈陽性
    反應，應以投與後24小時內所採者為宜，此亦有行政院衛生
    署藥物食品檢驗局（80）藥檢醫字第4529號函可查。是參酌
    前揭報告及施用毒品之成癮性，被告自白於前揭時間分別有
    連續施用第1級毒品海洛因、第2級毒品甲基安非他命多次之
    犯行等語，核與事實相符，應堪採信。
  (三)另犯毒品危害防制條例第10條施用第1級、第2級毒品之罪者
    ，檢察官應先聲請法院裁定將被告令送勒戒處所觀察、勒戒
    ，經觀察、勒戒後，認有繼續施用毒品傾向者，應由檢察官
    聲請法院裁定將被告令入戒治處所施以強制戒治，且經強制
    戒治執行完畢釋放後，5年內再犯第10 條之罪，檢察官應依
    一般刑事訴訟程序予以起訴論罪科刑，此觀諸毒品危害防制
    條例第20條第1項、第2項、第23條第2 項前段規定自明。經
    查，被告前於92年間因施用毒品案件，經臺灣彰化地方法院
    以92年度毒聲字第2661號裁定送勒戒處所觀察、勒戒後，認
    有繼續施用毒品之傾向，經臺灣彰化地方法院以93年度毒聲
    字第651號裁定令入戒治處所施以強制戒治，於94年3月23日
    強制戒治期滿釋放，經臺灣彰化地方法院檢察署檢察官以94
    年度戒毒偵字第133 號為不起訴處分確定等情之事實，此有
    臺灣高等法院被告全國前案紀錄表、臺灣彰化地方法院檢察
    署刑案資料查註紀錄表各 1紙附卷可參。被告前既曾因施用
    毒品案件，經強制戒治後，復因施用毒品，其於前開強制戒
    治執行完畢釋放後 5年內，再犯本案施用毒品罪，依毒品危
    害防制條例第23條第2 項之規定，屬應依法論罪科刑之行為
    ，依前開說明，本案被告上開所為，係於 94年3月23日強制
    戒治執行完畢釋放後5年內，再犯毒品危害防制條例第10 條
    第1、2項施用第1級毒品罪、第2級毒品罪，事證明確，被告
    上開犯行洵堪認定。
三、按判決應宣示之，但不經言詞辯論之判決，不在此限，刑事
    訴訟法第224條第1項定有明文。又裁判製作裁判書者，除有
    特別規定外，應以正本送達於當事人、代理人、辯護人及其
    他受裁判之人，同法第227條第1項亦有明定。是裁判如經宣
    示者，於宣示時對外發生效力；如未經宣示、公告時，則於
    該裁判送達於當事人、代理人、辯護人或其他受裁判之人時
    ，始對外發生裁判之效力。而經宣示之判決，於最後審理事
    實法院宣示判決後始行發生之事實，既非該法院所得審判，
    即為該案判決之既判力所不及，其既判力對於時間效力之範
    圍，固應以最後審理事實法院之宣示判決日為判斷之標準，
    因而經宣示得上訴於高等法院之第1 審刑事判決，如未據上
    訴，其既判力之時點，固應至宣判之日。惟若第1 審之判決
    ，因未經言詞辯論，而未宣示及對外公告，嗣該判決送達後
    ，因未上訴而確定，該判決因未經宣示及公告，應以其正本
    最先送達於當事人之時，對外發生效力，而以之為該判決確
    定既判力範圍之時點 （最高法院90年度臺非字第243號判決
    要旨參照）。經查，被告前於94年10月5日施用第2級毒品安
    非他命之行為，為檢察官聲請簡易判決處刑後，經臺灣彰化
    地方法院於94年11月16日以94年度彰簡字第1012號刑事簡易
    判決判處有期徒刑3月，該判決於 94年12月15日確定，然該
    刑事簡易判決因未經言詞辯論，而未對外宣示或公告，業於
    94年12月5 日合法送達，並經原審調閱上揭卷宗肯認屬實，
    且有臺灣高等法院被告前案紀錄表一份在卷可稽（見本院卷
    第16頁）。依前開說明，該判決確定既判力之時點，應以該
    判決正本送達被告之94年12月5日為準，核先說明。
四、按海洛因、甲基安非他命為毒品危害防制條例第2條第2項第
    1、2款所明定之第1級毒品、第2級毒品。核被告所為，係犯
    同條例第10條第1項之施用第1級毒品罪及同條例第10條第 2
    項之施用第2級毒品罪。被告持有第1級毒品、第2 級毒品進
    而施用，持有之低度行為各為施用之高度行為所吸收，均不
    另論持有毒品之罪。又被告行為後，刑法第56條關於連續犯
    之規定於94年1月7日修正刪除，於94年2月2日公布，並於95
    年7月1日施行，被告犯後刑法第56條之規定於95年7月1日刪
    除，而本件被告於舊法時期所犯之數次施用第一級毒品罪及
    施用第二級毒品罪，依修正施行前刑法第56條之規定，應依
    連續犯論以一罪，並得加重其刑至二分之一；而依修正施行
    後之刑法，並無連續犯之規定，且依新法應各別多次論斷之
    結果（即數罪併罰），其刑度顯較修正前應依刑法第56條之
    規定以一連續施用第一級毒品罪及施用第二級毒品罪為重，
    經比較新舊法結果，應依刑法第2條第1項之規定，以被告行
    為時之規定較有利於被告，自應依刑法第2條第1項，適用修
    正施行前之刑法第56條規定，論以連續施用第一級毒品罪及
    施用第二級毒品罪，附此敘明。是被告先後多次施用第1 級
    毒品海洛因、第2 級毒品甲基安非他命，時間緊接，犯罪構
    成要件相同，顯係基於概括犯意為之，為連續犯，依修正前
    刑法第56 條之規定，應各論以1罪，並均加重其刑。被告所
    犯上開 2罪，罪名各別，行為互異，應分論併罰。又起訴書
    雖記載被告分別連續自 94年10月或11月間某日起，至95年3
    月14日或其前3日內之某時點止，連續施用第1級毒品海洛因
    多次犯行；自94年12 月5日前案判決送達後某日起，至95年
    3月13日晚上10時許止，連續施用第2級毒品甲基安非他命多
    次犯行，然業經公訴人於原審審理中更正起訴事實為如前揭
    犯罪事實欄一所載，附此敘明。另被告行為後，刑法第51條
    第5款已於94年1月7日修正，於94年2月2日公布，並於95年7
    月1日施行，就數罪併罰定其應執行者： 「宣告多數有期徒
    刑者，於各刑中之最長期以上，各刑合併之刑期以下，定其
    刑期。但不得逾三十年。」，與舊法規定之數罪併罰定其應
    執行者: 「宣告多數有期徒刑者，於各刑中之最長期以上，
    各刑合併之刑期以下，定其刑期。但不得逾二十年。」之規
    定相較，自以舊法規定之定應執行刑之上限為二十年對行為
    人較為有利，此為影響行為人刑罰之法律效果，是被告行為
    後法律已有所變更，經比較新舊刑法第51條第5 款之規定，
    應依刑法第2條第1項之規定，適用最有利於行為人之舊法，
    而定其應執行之刑，附此敘明。原審判決依上開理由，適用
    毒品危害防制條例第10條第1項、第2項，刑法第11條前段、
    修正前刑法第56條、修正前刑法第51條第5 款之規定，並審
    酌被告前因施用毒品案件，經強制戒治執行完畢釋放後，復
    於94年間因施用第2級毒品案件，經臺灣彰化地方法院以 94
    年度彰簡字第1012號刑事簡易判決判處有期徒刑3月確定 （
    已於95年6月14日執行完畢） ，仍未能徹底戒絕毒品，於前
    案既判力時點之後，復犯本案施用第1級毒品罪、第2級毒品
    罪，施用毒品之次數仍頻，顯見其無戒毒悔改之意，惟念其
    施用毒品乃自戕一己之身體健康，尚未對他人造成危害，且
    犯後已坦承犯行，態度良好等一切情狀，各量處被告施用第
    一級毒品部分有期徒刑玖月；施用第二級毒品部分，處有期
    徒刑柒月，並定其應執行之刑為有期徒刑壹年貳月，核其認
    事用法均無違誤，量刑亦稱妥適，應予維持，被告上訴主張
    原審判決量刑過重等語，指摘原審判決不當，顯無理由，應
    予駁回。
據上論斷，應依刑事訴訟法第368條，判決如主文。
本案經檢察官乙○○到庭執行職務。
中    華    民    國    95    年    8     月    23    日
              刑事第三庭  審判長法  官  王  增  瑜
                                法  官  陳  欣  安
                                法  官  胡  忠  文
上列正本證明與原本無異。
施用第一級毒品部分，得上訴。
施用第二級毒品部分，不得上訴。
如不服本判決應於收受送達後十日內向本院提出上訴書狀，其未
敘述上訴之理由者並得於提起上訴後十日內向本院補提理由書（
均須按他造當事人之人數附繕本）。
                                書記官  陳  麗  玉
中    華    民    國    95    年    8     月    23    日
附錄本案論罪科刑法條全文：
毒品危害防制條例第10條：
施用第1級毒品者，處6月以上5年以下有期徒刑。
施用第2級毒品者，處3年以下有期徒刑。
                                                      Ｒ


司法院資訊處製作；財團法人民間司法改革基金會備份。
